【裁判字號】    89,簡上,83
【裁判日期】    890613
【裁判案由】    返還租賃房屋等
【裁判全文】
臺灣板橋地方法院民事判決  八十九年度簡上字第八十三號
    上  訴  人  甲○○
    即被告
    被上訴人    乙○○  住台北縣中和市○○街二五巷四二號一樓
    即原告
右當事人間請求返還租賃房屋等事件，上訴人對於中華民國八十八年十月二十一日本
院板橋簡易庭八十八年度板簡字第二一九二號民事判決提起上訴，本院判決如左：
    主    文
上訴駁回。
第二審訴訟費用由上訴人負擔。
    事    實
甲、上訴人方面：
一、聲明：求為判決（一）原判決廢棄。（二）右廢棄部分，被上訴人在第一審之訴
    及假執行之聲請均駁回。
二、陳述：原判決認定被上訴人承租系爭房屋，於租期屆滿後，雖經遷讓，惟尚積欠
    九個月租金（扣除安裝鐵窗費），共新臺幣（下同）十九萬一千元，拒不給付，
    經上訴人自認屬實，應認被上訴人之主張為真實，而判決上訴人敗訴。惟查：
（一）上訴人自民國六十八年七月二十二日起，即承租系爭房屋租期已逾二十年，雙
      方關係良好，上訴人從未積欠租金。
（二）八十七年十二月起，由於上訴人生意失敗，加上景氣不佳，致開始有拖延繳租
      情事。在此期間，上訴人屢以租金太高思欲搬走，然被上訴人均以「租金必須
      付清，才准搬走」相脅，而致一再拖延，否則不致未付租金達九個月數額。就
      此而言，被上訴人實不應要求全部租金之賠償，方合理法。而上訴人現仍賃屋
      居住，僅靠打零工維生，渡日維艱，懇請法院一併斟酌。
（三）查在二十年租賃期間，由於系爭房屋已老舊，每隔四年房屋屋頂及牆壁斑剝，
      須雇人油漆粉刷，及偶有屋頂及牆壁水管破裂之修理，乃至後來水管全部不堪
      使用全部抽換等，所費不貲。雖係依法應由被上訴人（即出租人）負擔之費用
      ，但被上訴人均未曾向上訴人（即承租人）給付。茲既被上訴人要求給付租金
      ，上訴人請求被上訴人應償還上開房屋修繕之必要費用約為十二萬（約四年須
      油漆一次，每次一萬五千元，共五次，合計七萬五千元；偶有屋頂或牆壁水管
      破裂之修理，及至後來水管不堪使用，全部換掉，約四萬五千元；故總計十二
      萬元）。該部分修繕費乃常理上當然之開支，雖上訴人無法舉證，仍請法院採
      酌。
（四）綜上所述，被上訴人起訴請求上訴人給付租金十九萬一千元，並非全部有理由
      ，為此提起上訴，請求判決如聲明所示。
乙、被上訴人方面：
一、聲明：求為判決駁回上訴。
二、陳述：除與原判決記載相同者，茲引用之外，補稱：
（一）被上訴人於系爭房屋租期屆滿前，即多次以存證信函通知上訴人，欲取回系爭
      房屋整修，不再續租，請上訴人按時遷出，並同時給付積欠之租金，上訴人則
      以租不到其他房屋為由，仍繼續居住，並不再付租金。而被上訴人要求上訴人
      繳清租金，始得搬走，乃顧及自己之權益，怕上訴人一去不返，應無不當。
（二）被上訴人為顧及兩造和諧，乃主動尋求溝通管道，聲請中和市調解委員會調解
      ，惟上訴人均拒不到場，被上訴人不得已始提起本訴。而於原審審理時，經審
      判長當庭勸諭，被上訴人乃同意接受上訴人要求，於積欠租金範圍扣除安鐵窗
      費用，並允諾將積欠租金額減收百分之十，故總額僅餘十九萬一千元。原審審
      判長更一再詢問上訴人，尚有何項目要扣抵，上訴人均答稱「沒有」。上訴人
      竟又翻異前詞，提起上訴，顯無理由。
（三）另依租賃契約書第九條約定：「房屋有改裝設施之必要時，承租人取得出租人
      之同意後，自行裝設。」明白規定應由上訴人自行負責支付。倘屬必要之修繕
      ，亦應告知出租人為修繕。上訴人空言支出修繕費十二萬元云云，應屬無據。
      理      由
一、被上訴人起訴主張，上訴人於八十七年七月十九日向伊承租系爭房屋，約定租期
    自八十七年七月十九日起至八十八年七月十九日止，租金每月二萬三千元。詎迄
    租期屆滿日止，被告尚積欠租金十九萬一千元（已扣除鐵窗安裝費一萬二千元）
    ，未依約清償，經屢催未獲置理，為此本於租賃契約關係提起本訴，請求上訴人
    給付租金十九萬一千元及遲延利息等情。
二、上訴人則以，伊固積欠被上訴人租金未還，惟係被上訴人稱不清償租金不可搬走
    ，才導致伊積欠租金達九個月；又伊承租系爭房屋長達二十年，期間曾支出油漆
    費及水管修繕、更新費，共計十二萬元，該部分金額應於被上訴人得請求之金額
    內扣除云云置辯。
三、查被上訴人起訴主張：上訴人承租伊所有系爭房屋，迄租期屆滿止，扣除鐵窗安
    裝費，尚積欠租金十九萬一千元未給付等情，業據提出租賃契約書一份為證，並
    為上訴人所不爭執，可信為真正。惟上訴人另以：本件係被上訴人稱不清償租金
    不可搬走，才導致伊積欠租金達九個月；又伊承租系爭房屋長達二十年，期間曾
    支出油漆費及水管修繕、更新費，共計十二萬元，該部分金額應於被上訴人得請
    求之金額內扣除云云置辯。經查：
（一）按租賃定有期限者，其租賃關係，於期限屆滿時消滅；定有期限之租賃契約，
      如約定當事人之一方，於期限屆滿前，得終止契約者，其終止契約，應依民法
      第四百五十條第三項之規定，先期通知，民法第四百五十第一項、第四百五十
      三條定有明文。又兩造訂立之系爭房屋租賃契約書第七條約定：「契約期間內
      ，乙方（即上訴人）若擬遷移他處時，乙方不得向甲方（即被上訴人）請求現
      金返還、遷移費及其他任何名目之權利金，而應無條件將房屋照原狀返還甲方
      ，乙方不得異議。因此上訴人於本件租賃期間屆滿前，依約本得隨時終止契約
      ，僅不得向被上訴人請求返還已支付之現金或搬遷費用。查上訴人主張：伊於
      租賃期間付不出房租時，就想搬走，係被上訴人稱不清償租金不可搬走一節，
      縱經被上訴人自認屬實。惟倘上訴人依兩造前開契約約定，本得隨時主張終止
      ，逕將房屋遷讓交還，而不受被上訴人要求之限制（被上訴人僅為求租金債權
      之保全，要求上訴人應清償積欠租金再搬，並無背常理）。上訴人既未終止租
      約，而繼續占有使用系爭房屋，自應依契約給付租金。核與被上訴人前開要求
      無涉，上訴人無從據此為減免租金之請求。
（二）按租賃關係存續中，租賃物如有修繕之必要，應由出租人負擔者，承租人得定
      相當期限催告出租人修繕。如出租人於期限內不為修繕者，承租人得終止契約
      或自行修繕，而請求出租人償還其費用，或於租金中扣除，民法第四百三十條
      定有明文。次按當事人主張有利於己之事實者，就其事實有舉證責任民事訴訟
      法第二百七十七條亦定有明文。查上訴人主張曾就系爭不動產為修繕，計支出
      十二萬元一節，既為被上訴人所否認，上訴人自應就該部分積極利己事實，舉
      證以實其說。惟既未提出任何證據以供本院審酌，空言曾支出修繕費十二萬元
      云云，即有可議。遑論縱信上訴人曾為修繕，是否已依前開程序通知出租人修
      繕，出租人不為修繕後，再為修繕？修繕之次數？項目？時間？細目金額？亦
      均未明，即經本院調查之結果，上訴人前開主張，應無足採。
四、從而，被上訴人本於租賃契約關係，請求上訴人給付十九萬一千元，及自起訴狀
    繕本送達翌日起（即八十八年九月九日）至清償日止，按年息百分之五計算之利
    息，為有理由，應予准許。是則原審判決命上訴人如數給付，並依民事訴訟法第
    三百八十九條第三款規定依職權宣告假執行，於法並無不合。上訴意旨指摘判決
    不當，求予廢棄改判，為無理由，應予駁回其上訴。
五、結論，本件上訴為無理由，依民事訴訟法第四百三十六條之一第三項、第四百四
    十九條第一項、第七十八條，判決如主文。
中      華      民      國    八十九    年      六      月    十三    日
~B臺灣板橋地方法院民事第二庭
~B審判長法  官 蕭惠芳
~B      法  官 鍾啟煌
~B      法  官 黃信滿
右正本證明與原本無異。
本判決不得上訴。
中      華      民      國    八十九    年      六      月    十四    日
~B書記官  陳玫伶


司法院資訊處製作；財團法人民間司法改革基金會備份。
